最　高　行　政　法　院　裁　定
                                     100年度裁字第2245號
上  訴  人　陳映彰
被 上訴 人　新北市板橋區戶政事務所
代　表　人　陳國欽
上列當事人間戶政事件，上訴人對於中華民國100年6月29日臺北
高等行政法院100年度訴字第593號判決，提起上訴，本院裁定如
下：
　　主  文
上訴駁回。
上訴審訴訟費用由上訴人負擔。
　　理  由
一、按對於高等行政法院判決之上訴，非以其違背法令為理由，
    不得為之，行政訴訟法第242條定有明文。依同法第243條第
    1項規定，判決不適用法規或適用不當者，為違背法令；而
    判決有同條第2項所列各款情形之一者，為當然違背法令。
    是當事人對於高等行政法院判決上訴，如依行政訴訟法第24
    3條第1項規定，以高等行政法院判決有不適用法規或適用不
    當為理由時，其上訴狀或理由書應有具體之指摘，並揭示該
    法規之條項或其內容；若係成文法以外之法則，應揭示該法
    則之旨趣；倘為司法院解釋或本院之判例，則應揭示該判解
    之字號或其內容。如以行政訴訟法第243條第2項所列各款情
    形為理由時，其上訴狀或理由書，應揭示合於該條項各款之
    事實。上訴狀或理由書如未依此項方法表明，或其所表明者
    與上開法條規定不合時，即難認為已對高等行政法院判決之
    違背法令有具體之指摘，其上訴自難認為合法。
二、上訴人於民國99年7月19日以利害關係人身分向被上訴人分
    別申請補填訴外人李陳玉英、蔡趙滿玉養父母姓名戶籍更正
    登記，被上訴人原處分函復上訴人略以：訴外人李陳玉英、
    蔡趙滿玉媳婦仔身分轉換為養女之事由，發生在臺灣光復後
    、民法親屬編修正（74年）前，其是否具備由媳婦仔轉換為
    養女身分之收養要件，須依修正前民法第1079條之規定，以
    「訂立書面收養契約」或「以申請書向戶籍機關申報為養女
    」為斷，爰請上訴人補正「訂立書面收養契約」等相關事證
    證明文件正本。上訴人不服，提起訴願，遭決定駁回，提起
    本件行政訴訟，經原審判決駁回。
三、上訴人對於高等行政法院判決上訴，主張：債權人得代位行
    使之債務人權利，除私權外，尚包括公權利在內，登記請求
    權性質上得類推適用債權人代位權之規定。上訴人另案訴請
    分割共有物時，向戶政機關申請李陳玉英、蔡趙滿玉戶籍謄
    本，由戶籍謄本記載得知李陳玉英為黃明之養女，而蔡趙滿
    玉為趙仁添之養女，被上訴人否認戶籍謄本所登記李陳玉英
    係黃明之養女、蔡趙滿玉為趙仁添之養女之記事，推翻原始
    戶籍謄本資料記載養女事實，令上訴人提供訂立書面收養契
    約或以收養申請書向戶籍機關申報為養女之證明文件，是強
    人所難。上訴人與蔡趙滿玉、李陳玉英有是否為土地共有人
    之不確定法律關係，原判決以當事人不適格駁回上訴人之請
    求，有認事用法顯違誤等語，為其理由。惟原判決以：戶籍
    法第22條、第46條所謂「利害關係人」，係指原登記處分之
    結果致其現已存在之權利或法律上之利益受影響者而言。本
    件上訴人以「利害關係人」身分申請為訴外人李陳玉英、蔡
    趙滿玉養父母姓名戶籍更正登記，依卷存資料所示，上訴人
    與上開2人並無任何身分法上之關係，僅與其等之生父陳馮
    獅就系爭土地為共有，實不足以表彰訴外人李陳玉英、蔡趙
    滿玉養父母姓名戶籍登記對上訴人之權利或法律上之利益有
    何影響。是上訴人非戶籍法第46條所謂之利害關係人，即非
    適格之申請人，逕依行政訴訟法第5條之規定提起課予義務
    訴訟，為當事人不適格等語，因之駁回上訴人之訴，已於理
    由中詳予論斷。上訴意旨，雖以該判決違背法令為由，惟核
    其上訴理由書所載內容，無非復執業經原審論斷不採之陳詞
    ，再予爭執，或就原審取捨證據、認定事實之職權行使，指
    摘其為不當，或係以其一己對法規之主觀見解，任意指摘原
    判決所為論斷有不適用法規或適用不當之情，而非具體表明
    合於不適用法規、適用法規不當、或行政訴訟法第243條第2
    項所列各款之情形，難認對該判決之如何違背法令已有具體
    之指摘，應認其上訴為不合法。至上訴人援引之司法行政部
    60年2月17日台函民字第1172號函、62年5月24日台六二函民
    字第05267號函及最高法院70年1月20日70年度第2次民事庭
    會議決議，與本件案情不同，本件並無適用餘地，附此敘明
    。
四、據上論結，本件上訴為不合法。依行政訴訟法第249條第1項
    前段、第104條、民事訴訟法第95條、第78條，裁定如主文
    。
中　　華　　民　　國　　100　 年　　9　　 月　　15　　日
                    最高行政法院第一庭
                        審判長法官　鍾　耀　光
                              法官　鄭  忠  仁
                              法官　黃　淑　玲
                              法官　鄭　小　康
                              法官　林　樹　埔

以  上  正  本  證  明  與  原  本  無  異
中　　華　　民　　國　　100　 年　　9　　 月　　16　　日
　　　　　　　　　　　　　　　書記官　王　史　民